【裁判字號】    98,訴,958
【裁判日期】    980915
【裁判案由】    侵權行為損害賠償
【裁判全文】
臺灣板橋地方法院民事判決               98年度訴字第958號
原      告  甲○○
訴訟代理人  何朝棟律師
被      告  乙○○
                        2樓
上列當事人間請求侵權行為損害賠償事件，經刑事庭裁定移送（
98年度交附民字第2 號），本院於民國98年9 月1 日言詞辯論終
結，判決如下：
    主  文
被告應給付原告新台幣貳拾貳萬肆仟玖佰壹拾捌元及自民國九十
八年一月十二日起至清償日止，按週年利率百分之五計算之利息
。
原告其餘之訴駁回。
訴訟費用由被告負擔四分之一，餘由原告負擔。
本判決第一項得假執行。
原告其餘假執行之聲請駁回。
    事實及理由
一、程序方面：
    本件被告未於最後言詞辯論期日到場，核無民事訴訟法第
    386 條所列各款情形，依原告之聲請，由其一造辯論而為判
    決。
二、原告主張：
    (一)被告於民國96年10月25日上午6 時19分許，駕駛車牌號碼
      275 ─LB號營業用小客車，沿臺北縣新莊市○○路往泰山
      鄉方向直行行駛，途經台北縣新莊市○○路與新泰路口時
      ，未注意車前狀況，並隨時採取必要之安全措施，且依當
      時客觀情狀，又無不能注意之情形，竟疏未注意及此，貿
      然直行行駛，致撞及原告，原告受有右側遠端脛骨及腓骨
      折開放性、粉粹性骨折、左手腕遠端橈骨骨折及右小腿深
      部撕裂傷約20X15 公分等傷害，右側耳內出血，耳膜破裂
      致92分貝聽障無法復原。
    (二)爰依民法第184 條第1 項、第193 條第1 項及第195 條第
      1 項之規定，請求被告賠償以下損害：
      1.支出醫療費用新台幣（下同）47,906元。
      2.支出交通費用43,714元。
      3.看護費用9萬元。
      4.機車修理費14,000元。
      5.精神慰撫金80萬元。
      共計995,620元。
    並聲明：(一)被告應給付原告995,620 元，及自96年10月26日
    起至清償日止，按年息5%計算之利息。(二)願供擔保請准宣告
    假執行。
三、被告則抗辯：原告之右耳原即有受傷，與本件車禍無關。被
    告已就刑案部分提起上訴，尚難認被告確有過失。被告目前
    已無財產，無力賠償等語。並聲明：請求駁回原告之訴。
四、查原告主張被告於96年10月25日上午6 時19分許，駕駛車號
    275-LB號營業用小客車，沿臺北縣新莊市○○路往泰山鄉方
    向直行行駛，途經臺北縣新莊市○○路與新泰路口時，適遇
    原告自在對向車道沿臺北縣新莊市○○路欲左轉往三重方向
    行駛，亦駛至同一路口，其所騎乘之機車右側車身處遭被告
    所駕車之右前車頭撞擊，人車倒地後，原告因而受有右側遠
    端脛骨及腓骨開放性、粉碎性骨折、左手腕遠端橈骨骨折及
    右小腿深部撕裂傷約20×15公分等傷害之事實，為被告所不
    爭執，本院98年度交簡上字第64號刑事確定判決所明白審認
    ，被告因從事業務之人，因業務上之過失傷害人，經本院處
    拘役肆拾日，如易科罰金，以新臺幣壹仟元折算壹日，並經
    確定，亦經本院依職權調閱該刑事卷宗查證無訛。被告雖否
    認其有過失，惟查，
    (一)依警製交通事故現場圖所示，兩車撞擊後之位置及卷附肇
      事車輛照片所示二車之受損情形，發生撞擊之後，原告之
      機車係倒置在被告所駕計程車之右前方處，距離新泰路之
      行車分向線約有2.7 公尺，而被告所駕駛之計程車係右前
      引擎蓋上方面版凹陷及右前保險桿飾條脫落，原告之機車
      則為右側車身之車殼破裂，執此以觀，本件既係被告之右
      前車頭撞擊原告機車右側車身，且發生撞擊位置係在距離
      新泰路之行車分向線約2.7 公尺處，顯然原告係在已經向
      左前方向進行左轉彎之動作，並行進至距離新泰路之行車
      分向線延伸處約2.7 公尺後，始遭到被告所駕車輛之右前
      車頭撞擊原告之機車右後方處。另依上開現場圖、事故現
      場照片，被告與原告原行向之新泰路寬約8.6 公尺，中間
      劃有行車分向線，非屬十分狹窄之道路，且被告亦未曾表
      示其視野有遭他車阻擋之情形，是被告對於上開肇事交岔
      路口之交通狀況及被害人騎乘機車往新泰路之對向車道行
      來，並開始向左前方左轉至中正路之行向動態，應可清楚
      看見，但其卻於警詢時陳稱：我發現對方時，對方以距離
      我約1 公尺多，暨於其被訴業務過失傷害之刑事案件本院
      準備程式中表示：發生車禍當時1 秒鐘之前我才注意到他
      的車子，當時他已經距離我1 公尺等語（見臺灣板橋地方
      法院檢察署偵查卷第4 頁及本院98年度交簡上字第64號卷
      第24頁），因之，被告於肇事當時，確有疏未注意車前狀
      況之過失甚明。
    (二)此外，另依在場目擊證人黃聖哲於警詢證稱：「當時我在
      中正路與新泰路轉角處（肇事地旁的宏恩眼鏡行處）正要
      走行人穿越道過馬路時，當時號誌燈已是綠燈，當時那台
      機車（CUG-236） 騎士是整個車輛群的最後一輛，正從新
      泰路的車道45度角斜切左轉中正路往三重方向行駛，而對
      向車道也只有那一輛計程車（275-LB）則從新泰路往建中
      街（橫窠雅）方向前行駛，因當時整個路口只有那2 台車
      輛，所以我在旁邊看的很清楚，而他們發生肇事的地點是
      如現場圖上所示，靠近中正路與新泰路轉角處，當時機車
      （CUG- 236）尚未行駛到中正路上的分隔島，只行駛到中
      正路上的內車道與外車道間的雙白線處左右，而對方的計
      程車已行駛超過中正路上的分隔島處了，路口整個淨空沒
      有其他的車輛了，可是那台計程車（275-LB）似乎也沒有
      在看前方的車況，因整個路口只有那二台車輛而已，那台
      計程車就直接往前方行駛撞上去，沒有作任何的減速煞車
      的動作。」等語（詳見同上偵查卷第37-38 頁），而證人
      黃聖哲係正巧於現場目擊本次車禍之第三人，與兩造皆不
      認識，是其證述應無刻意偏袒任何一方之可能，且其所述
      內容復與上揭現場圖繪製被告駕駛之車輛在地面僅有約
      0.5 公尺煞車痕之現場跡證相符，自屬可採，亦足證被告
      當時確實有未注意車前狀況之疏失，以致不及反應因而撞
      擊告訴人之機車，已甚明確。
    (三)按汽車行駛時，駕駛人應注意車前狀況及兩車併行之間隔
      ，並隨時採取必要之安全措施，道路交通安全規則第94條
      第3 項定有明文。被告既考領有駕駛執照（見同上偵查卷
      第20頁），對上述規則理應知之甚詳，且依當時係晨間、
      無障礙物、視距良好、號誌運作正常，並無不能注意之情
      形，而被告駕車行經上開交岔路口時，竟疏未注意車前狀
      況，適原告騎車行經該交岔路口左轉時，被告因而見狀閃
      避不及，與原告發生撞擊，致原告受有前揭傷害，被告對
      本件交通事故之發生顯有過失，且被告之過失行為與原告
      之傷害間具有相當因果關係。另經檢察官將本件車禍之責
      任歸屬送請鑑定，臺灣省臺北縣區車輛行車事故鑑定委員
      會鑑定結果，亦認定被告未注意車前狀況，為肇事次因，
      此有臺灣省臺北縣區車輛行車事故鑑定委員會97年7 月16
      日北縣鑑字第970748號鑑定意見書在卷可資佐參（見同上
      偵查卷第57-60 頁），要與本院前揭判斷係屬相同，故被
      告之行為確有過失之情，足堪採認。則原告主張被告有過
      失不法侵害其身體之行為，堪予採取。
五、按因故意或過失，不法侵害他人之權利者，負損害賠償責任
    。又不法侵害他人之身體或健康者，對於被害人因此喪失或
    減少勞動能力或增加生活上之需要時，應負損害賠償責任。
    再按不法侵害他人之身體、健康、名譽、自由、信用、隱私
    、貞操，或不法侵害其他人格法益而情節重大者，被害人雖
    非財產上之損害，亦得請求賠償相當之金額。其名譽被侵害
    者，並得請求回復名譽之適當處分。民法第184 條第1 項、
    第193 條第1 項、第195 條第1 項分別定有明文。查被告因
    過失不法侵害被告之身體，從而，原告依上開規定請求被告
    賠償，即屬有據，茲就原告請求賠償之損害，審究如下：
    (一)支出醫療等費用計47,906元部分：
      原告主張其因本件車禍有支出醫療費用及購買醫療用品計
      47,906元乙節，固據提出統一發票之影本12紙及醫療費用
      單據之影本40紙附於本院98年度交附民字第2 號卷第6-69
      頁可稽。惟其中病房費12,800元為健保給付以外之自付病
      房費用，核非治療上所必需外，另於耳鼻喉科就診之醫療
      費用有3,075 元。而原告因本次車禍所受之傷害係右側遠
      端脛骨及腓骨開放性、粉碎性骨折、左手腕遠端橈骨骨折
      及右小腿深部撕裂傷約20×15公分，於96年10月25日發生
      車禍後隨即至行政院衛生署臺北醫院（下簡稱署立臺北醫
      院）急診，並在當日進行右側遠端脛骨及腓骨開放性復位
      併骨板骨釘內固定併傷口修復手術，於96年11月2 日因右
      耳痛會診耳鼻喉科，於96年11月10日出院，行動不便，需
      專人照顧，需使用輪椅及助行器，其後於96年11月16日至
      97 年3月11日止共門診18次（外科門診10次，骨科門診6
      次，復健門診3 次），物理治療18次，傷口照護需使用人
      工皮等藥材膚材治療，右脛骨骨折仍未癒合完全，需門診
      繼續追蹤及復健治療，骨折癒合後需手術移除骨釘骨板乙
      情，有臺北醫院97年3 月11日之診斷證明書在卷可稽（詳
      偵查卷第14頁），雖原告於住院期間曾接受耳鼻喉科之會
      診治療，但於前述之住院暨門診期間內，亦未見原告有就
      其耳部進行治療之事實。經本院依職權向署立臺北醫院函
      詢原告是否因本件車禍受有右耳損傷之傷害？經該院覆以
      原告於車禍前並無在署立臺北醫院聽力檢查之相關記錄，
      但原告確有右耳聽損之問題，其因果關係無法判定，亦有
      該院98年7 月20日北醫歷字第0980006338號函附於本院卷
      第29頁可憑。尚無從認定原告耳部之傷害係因本件車禍所
      致。原告主張其因本次車禍受到耳膜破裂，聽力無法恢復
      之重傷害云云，尚非可取。則原告至耳鼻喉科就診之醫療
      費用3,075 元，亦應予扣除。其餘32,031元核屬必要，應
      予准許。
    (二)原告主張因本件車禍就醫有支出交通費用43,714元乙節，
      固據提出收據之影本73紙附於本院98年度交附民字第2號
      卷第11-69 頁可稽。惟其中97年3 月10日支出之585 元、
      同年5 月9 日支出之530 元、同年月23日支出之590 元、
      30日支出之580 元、同年7 月4 日支出之585 元、同年月
      28日支出之580 元，計3,450 元，係為就診耳鼻喉科所支
      出，與本件車禍難認有相當因果關係，應予扣除外，其餘
      40,264元，依原告受傷及復健情形，核屬必要，應予准許
      。
    (三)看護費用9萬元部分：
      原告主張其因本件車禍受傷，自96年11月1 日至97年1 月
      30日有聘請看護之必要，支出90,000元乙節，固據提出看
      護費用證明單之影本附於本院98年度交附民字第2 號卷第
      71頁可稽。經本院就依原告受傷程度，其主張自96年11月
      1 日起至97年1 月30日止，有聘請專人照護生活起居之必
      要，是否合理？向署立臺北醫院函詢，經該院覆以於上開
      期間有聘請專人照護生活起居之必要，亦有該院98年7 月
      20日北醫歷字第0980006338號函附於本院卷第29頁可稽。
      又經本院向署立臺北醫院函查結果，於該院聘請看護24小
      時為一班者，每班為1,900 元，12小時為一班者，每班
      1,100 元，亦有該院98年7 月1 日北醫歷字第0980006341
      號函附於本院卷第28頁可稽。則原告提出證明書請求自96
      年11月1 日起至97年1 月30日止計90,000元之看護費用，
      ，尚屬正當。
    (四)機車修理費14,000元部分：
      查原告主張其有為車牌號碼CUG- 236機車支出修理費用
      14,000元乙節，固據提出估價單及統一發票收據之影本1
      份各1 份附於本院98年度交附民字第2 號卷第72頁為證。
      惟依原告所提附於本院卷第20頁之行車執照所載，該車輛
      為億峰水電工程有限公司所有，並非原告所有，則原告主
      張其因本件車禍受有所有車輛毀損之損害，已不足採取。
      又按因犯罪而受損害之人，於刑事訴訟程序得附帶提起民
      事訴訟，對於被告及依民法負賠償責任之人，請求回復其
      損害，刑事訴訟法第487 條第1 項固定有明文，但其請求
      回復之損害，以被訴犯罪事實所生之損害為限。查本院98
      年度交簡字第165 號刑事判決並未認定被告有過失毀損上
      開車輛之犯罪事實，則原告就此部分據以提起附帶民事訴
      訟，請求被告賠償車輛損壞之損害，於法亦有不合，應予
      駁回。
    (五)精神慰撫金80萬元部分
      按慰撫金之多寡，應斟酌雙方之身分、地位、資力與加害
      之程度及其他各種情形核定相當之數額，其金額是否相當
      ，自應依實際加害情形與被害人所受之痛苦及雙方之身分
      、地位、經濟狀況等關係決定之。查原告係44年6 月1 日
      出生，有其年籍資料附於刑事卷可憑。於本件侵權行為發
      生時年52歲。名下有房屋、土地及投資多筆，亦有稅務電
      子閘門財產所得調件明細表一份附於本院卷第10-15 頁可
      憑。被告為41年9 月12日生，有戶籍謄本1 份附於本院卷
      第21頁可憑。為本件侵權行為時年55歲，國小畢業，目前
      中風無工作，名下無恆產，業據被告陳明（見本院卷第23
      頁，98年6 月5 日言詞辯論筆錄），並有稅務電子閘門財
      產所得調件明細表一份在卷可憑。本院審酌上開兩造之年
      齡、教育程度、社會地位、資力等情形，並原告所受傷害
      情形匪輕，被告迄未與原告達成和解等情，認原告請求非
      財產上損害賠償80萬元，猶屬過高，應以40萬元為適當。
    (六)綜上，原告得請求被告賠償之金額應為562,295元（
      32,031+40,264 +90,000+400,000=562,295）。
六、按損害之發生或擴大，被害人與有過失者，法院得減輕賠償
    金額，或免除之。民法第217 條第1 項定有明文。又按領有
    小型車駕駛執照者，不得駕駛重型機器腳踏車，此參道路交
    通安全規則第61條第1 項第4 款及道路交通管理處罰條例第
    22條第4 款之規定即明。再汽車行駛至交岔路口，左轉彎時
    ，應距交岔路口30公尺前顯示方向燈或手勢，換入內側車道
    或左轉車道，行至交岔路口中心處左轉，並不得占用來車道
    搶先左轉；且轉彎車應讓直行車先行，道路交通安全規則第
    102 條第1 項第5 款、第7 款亦定有明文。查本件依證人黃
    聖哲證稱：原告所駕車牌號碼CUG-236 號重型機車係自新泰
    路車道尚未駛到中正路口之分隔島，即以45度角斜切左轉中
    正路往三重方向行駛，致與已過路口中心處直行之被告所駕
    駛計程車發生碰撞等語，原告騎乘重型機車至系爭交岔路口
    轉彎時，顯未讓屬直行車之被告先行，復又未達路口中心處
    即搶先左轉行駛，致為被告所駕駛之自小客車所撞及，亦為
    肇事原因，且為肇事主因，故原告就本件車禍之發生，亦與
    有過失。臺灣省臺北縣區車輛行車事故鑑定委員會鑑定結果
    ，亦同此認定，有該鑑定委員會97年7 月16日北縣鑑字第
    970748號鑑定意見書附於同上偵查卷第57-60 頁可稽。本院
    審酌上開肇事經過，認被告之過失比例為40% ，而原告之過
    失比例則為60% ，並據以減免被告60% 之賠償責任。則原告
    得請求被告賠償之金額，應為224,918 元（562,295X40%=
    224,918）
七、又按給付無確定期限者，債務人於債權人得請求給付時，經
    其催告而未為給付，自受催告時起，負遲延責任。其經債權
    人起訴而送達訴狀，或依督促程序送達支付命令，或為其他
    相類之行為者，與催告有同一之效力。前項催告定有期限者
    ，債務人自期限屆滿時起負遲延責任。民法第229 條第2 項
    定有明文。查本件侵權行為損害賠償債務，未定有給付期限
    ，則被告應自受催告時起，始負遲延責任。而本件刑事附帶
    民事起訴狀繕本係於98年1 月12日送達予被告，則被告應自
    98年1 月12日起負遲延責任。從而，原告依民法侵權行為之
    規定，請求被告賠償，在224,918 元，及自98年1 月12日（
    即起訴狀繕本送達之日）起至清償日止，按年息5%計算之利
    息，為有理由，應予准許。逾此範圍之請求，為無理由，不
    應准許。
八、本件判決所命給付之金額未逾50萬元，爰依民事訴訟法第
    389 條第1 項第5 款之規定，依職權宣告假執行。原告敗訴
    部分，其假執行之聲請已失所附依，應併予駁回之。
九、結論：本件原告之訴為一部有理由、一部無理由，依民事訴
    訟法第385 條第1 項前段、第79條、第389 條第1 項第5 款
    ，判決如主文。
中    華    民    國    98    年    9     月    15    日
                  民事第二庭    法  官  陳麗玲
以上正本係照原本作成
如對本判決上訴，須於判決送達後20日內向本院提出上訴狀
中    華    民    國    98    年    9     月    15    日
                            書記官  粘建豐


司法院資訊處製作；財團法人民間司法改革基金會備份。
